　　　　　　　臺灣士林地方法院刑事判決
公　訴　人　臺灣士林地方法院檢察署檢察官
被　　　告　王輝義
扶助律師　　官朝永律師
上列被告因妨害自由案件，經檢察官提起公訴（99年度偵字第
11129 號），本院判決如下：
    主  文
王輝義犯恐嚇危害安全罪，處拘役伍拾日，如易科罰金，以新臺
幣壹仟元折算壹日。
    事  實
一、王輝義於民國99年7月26日晚間9時50分許，在臺北市士林區
    ○○○路22巷6 弄5 號1 樓葉宇涵住處前，與駕車前往該處
    訪友之葉宇涵友人王湘樺發生口角，王輝義竟大聲怒罵髒話
    （公然侮辱部分未據告訴），上開住處內之葉宇涵、葉向陽
    聞聲出外查看時，王輝義即不斷以「我就住2 樓、我不會讓
    你們好過」、「這是你朋友、我就弄死他、剛搬來就耍屌、
    找幾個小流氓來你家弄一下..我就讓你們不得安寧」等相類
    似之加害他人生命、身體及財產言詞相向，致王湘樺、葉宇
    涵及葉向陽等人心生畏怖，王湘樺同時以電話將與人發生爭
    執乙事告知其男友杜永中，並向王輝義聲稱要報警，王輝義
    始暫行返回其2 樓住處，嗣杜永中趕赴上開葉宇涵住處。旋
    王輝義竟心有未甘，接續上開恐嚇犯意，持長棍1 支及帶同
    大型黃金獵犬1 隻下樓，葉向陽、葉宇涵、王湘樺及杜永中
    等人因聽聞戶外有聲響而外出查看，王輝義竟以長棍指向葉
    向陽，怒罵髒話（公然侮辱部分未據告訴），並不斷揚言「
    香港仔不知道臺灣很多流氓嗎、我找一些流氓來弄你」、「
    找小混混放火」「讓你們不得安寧」等相類似之加害他人生
    命、身體及財產之話語，使王湘樺、葉宇涵及葉向陽均心生
    畏怖，王湘樺遂以電話報警交由葉宇涵說明案發地址，並以
    電話向父母求助，嗣王輝義悻然離去。
二、案經王湘樺、葉宇涵告訴及臺北市政府警察局士林分局報請
    臺灣士林地方法院檢察署檢察官偵查後起訴。
    理  由
壹、證據能力部分：
一、按被告以外之人於審判外之言詞或書面陳述，除法律有規定
    者外，不得作為證據，刑事訴訟法第159 條第1 項定有明文
    。查證人王湘樺、葉宇涵、葉向陽於警詢之供述，係被告以
    外之人於審判外之言詞陳述，被告之辯護人爭執其等供述之
    證據能力，查其等於偵查中已具結而證述，仍證述被告有恐
    嚇犯行等情，已無再援引警詢供述之必要性，無傳聞法則例
    外之情形，依法自不得作為認定被告犯罪之證據。
二、次按刑事訴訟法第159 條之1 第2 項規定：「被告以外之人
    於偵查中向檢察官所為之陳述，除顯有不可信之情況者外，
    得為證據。」已揭示被告以外之人於偵查中向檢察官所為之
    陳述，原則上有證據能力，僅於顯有不可信之情況者，始例
    外否定其得為證據。是被告或其辯護人如未主張並釋明顯有
    不可信之情況時，檢察官自無須再就無該例外情形為舉證，
    又刑事訴訟法第248 條第1 項前段雖規定：檢察官「訊問證
    人、鑑定人時，如被告在場者，被告得親自詰問」，然係指
    「如被告在場者」，始發生「被告得親自詰問」情形。又同
    法條第2 項前段雖規定，「預料證人、鑑定人於審判時不能
    訊問者，應命被告在場」，惟其但書復規定，「但恐證人、
    鑑定人於被告前不能自由陳述者，不在此限」。故依現行法
    ，並未強行規定檢察官必須待被告在場，始得訊問證人、鑑
    定人，自不發生在偵查中應經交互詰問之問題。查本件證人
    王湘樺、葉宇涵、葉向陽、杜永中於偵查中向檢察官所為之
    陳述，係其等經檢察官命具結後依法訊問，所陳述其等親身
    見聞所得，且無其他事證足資認定其等於檢察官訊問時有受
    違法取供情事，並無何特別不可信之情況，是上開證人王湘
    樺、葉宇涵、葉向陽、杜永中於偵查中之證詞，依法有證據
    能力，被告之辯護人雖指摘證人其等於偵查中之證詞，未經
    交互詰問程序，不得作為證據云云，要係任意指摘，於法顯
    然無據。
三、再按被告以外之人於審判外之言詞或書面陳述，除法律有規
    定者外，不得作為證據；又被告以外之人於審判外之陳述，
    雖不符第159 條之1 至第159 條之4 之規定，但經當事人於
    審判程序同意作為證據，法院審酌該言詞陳述或書面陳述作
    成時之情況，認為適當者，亦得為證據；當事人、代理人或
    辯護人於法院調查證據時，知有第159 條第1項 不得為證據
    之情形，而未於言詞辯論終結前聲明異議者，視為有前項之
    同意，刑事訴訟法第159 條第1 項、第159 條之5 規定甚明
    。經查，本判決除前開證人王湘樺、葉宇涵、葉向陽、杜永
    中於偵查中之證詞，經被告之辯護人爭執證據能力外，後開
    所引用之各該傳聞證據，於本院審理時，被告及其辯護人與
    檢察官均表示對證據能力無意見而不予爭執，且迄至言詞辯
    論終結前亦均未聲明異議，本院審酌上開證據資料製作時之
    情況，尚查無違法不當及證明力明顯過低之瑕疵，亦認為以
    之作為證據應屬適當，故揆諸前開法律規定與說明，爰逕依
    刑事訴訟法第159 條之5 規定，認前揭證據資料均例外有證
    據能力。
貳、實體部分：
一、訊據被告王輝義固坦承有於上開時、地與王湘樺、葉向陽發
    生爭執暨葉宇涵、杜永中當天在現場等事實，惟矢口否認有
    上開恐嚇犯行，辯稱：是王湘樺嫌伊擋到路，出言咒罵伊，
    才與其發生爭執，又見對方人多勢眾及葉向陽出言不遜，才
    發生口角，絕對沒有出言恐嚇，且並未上樓後再持長棍及攜
    黃金獵犬下樓為恐嚇之行為云云。經查：
（一）上開事實業據證人王湘樺、葉宇涵、葉向陽、杜永中於偵
      查中及本院審理時證述明確（見偵查卷第29至31頁、第39
      至42頁、本院卷第33至44頁），且其等所證述之情節不僅
      前後、互核均大致相符，復有證人王湘樺行動電話於99年
      7 月26日通聯紀錄顯示於案發前後確有與證人杜永中聯繫
      及打110 報警等情（見偵查卷第36、37頁）、及臺北市政
      府警察局指揮中心受理110 報案紀錄單1 件（見本院卷第
      63 頁 ）在卷可稽。又經本院當庭勘驗臺北市政府警察局
      以100 年4 月19日北市警勤字第10031917900 號函所附之
      報案錄音檔光碟片（附於本院卷第57頁後牛皮紙袋內）結
      果，顯示證人王湘樺撥打110 電話報警後，因一時情急，
      未能完整陳報案發地點，尚請居住該處之證人葉宇涵代為
      向警方說明住址，而整個報案過程中，不斷傳來男性互相
      爭吵及辱罵聲，並有女性大聲勸停之話語，此製有勘驗筆
      錄1 件在卷可稽（見本院卷第73頁反面及第74頁），復參
      酌被告自承與王湘樺、葉宇涵、葉向陽、杜永中等人均素
      昧平生，並無仇怨，倘被告無上開恐嚇情事，證人王湘樺
      何需大費周章召喚其男友、父母前來，並連同葉宇涵、葉
      向陽等人報警誣陷被告？此均足徵證人王湘樺、葉宇涵、
      葉向陽、杜永中之證詞應非子虛。
（二）被告之辯護人雖指摘證人王湘樺、葉宇涵、葉向陽、杜永
      中等人就被告持木棍是否有碰觸到葉向陽、被告所帶之黃
      金獵犬是否有撲人、被告是否有罵髒話以及被告持木棍及
      攜狗下樓時王湘樺、葉宇涵、葉向陽、杜永中等人出屋之
      順序等情節，前後供述不一，彼此矛盾云云，然按告訴人
      之陳述有部分前後不符時，究以何者為可採，法院仍得本
      其自由心證予以斟酌，非謂一有不符或矛盾，即應認其全
      部均為不可採，尤其關於細節方面，告訴人之證詞，難免
      因時間經過，致一部份記憶失真，或因多次相同之訊問，
      一時未能完全明瞭訊問者真意，致未能為完整之陳述，或
      因訊問方式之不同，致回答用語不同但真意相同，則只要
      基本事實之陳述與真實性無礙時，即非不得予以採信（最
      高法院93年台上字第4632號判決參見），本件證人王湘樺
      、葉宇涵、葉向陽、杜永中等人所證述被告為恐嚇之基本
      事實，前後所述及互核所述並無軒輊，被告之辯護人所指
      上開瑕疵供述，可能因證人在場面混亂之情形下對他人之
      關注度及觀察結果不同，或因記憶、接受訊問時對問題的
      理解及回答問題時之表達方式等情而生，然均屬恐嚇基本
      事實外之細節陳述，並無礙其等證述被告恐嚇基本事實之
      真實性。本件事證明確，被告犯行堪以認定，應依法論科
      。
（三）被告之辯護人聲請調閱證人杜永中所使用之門號
      0000000000行動電話於99年7 月26日通聯記錄，以明瞭證
      人杜永中何時出現在案發現場，惟被告自承與證人王湘樺
      、葉宇涵及葉向陽等人發生爭執時，證人杜永中亦在現場
      ，被告之辯護人上開聲請調查證據之待證事實應不影響本
      院對證人杜永中證詞之評價，而無調查之必要。又被告聲
      請勘驗被告所飼養之黃金獵犬，以明瞭該黃金獵犬是否具
      有攻擊性，惟該黃金獵犬是否具有攻擊性，與本件被告是
      否有恐嚇犯行並無關連性，亦無調查之必要，均附此敘明
      。
二、按葉宇涵居住上址，而葉向陽為香港人，為葉宇涵之堂弟，
    在台灣期間亦居住上址，而王湘樺雖未居住上址，然係葉宇
    涵之好友，知悉葉宇涵居住上址情事，則被告持棍對其等告
    稱其居住於樓上，要找混混使1 樓居住者不得安寧等語，當
    足以使葉宇涵、葉向陽、王湘樺心生畏懼。核被告所為係犯
    刑法第305 條之恐嚇危害安全罪。又被告先後2 次恐嚇行為
    ，係於密接時間，在同一地點所為，侵害同一之法益各行為
    之獨立性極為薄弱，且係出於同一恐嚇之目的，依一般社會
    健全觀念在時間差距上，難以強行分開，應視為數個舉動之
    接續施行，合為包括之一行為予以評價，屬接續犯。又被告
    以一行為同時恐嚇葉宇涵、葉向陽、王湘樺3 人，為想像競
    合犯，應依刑法第55條之規定，從一重之恐嚇危害安全罪論
    處。爰審酌被告僅因不滿其行走路上遭駕車之王湘樺按鳴喇
    叭之細故，即持棍出言恐嚇被害人，犯罪之手段，犯罪時所
    受之刺激及其品性、生活狀況、智識程度、犯罪所生之損害
    ，及犯罪後態度等一切情狀，量處被告如主文所示之刑，並
    諭知易科罰金之折算標準。
據上論斷，應依刑事訴訟法第299 條第1 項前段、刑法第305 條
、第55條、第41條第1 項前段，刑法施行法第1 條之1 ，判決如
主文。
本案經檢察官黃育仁到庭執行職務。
中    華    民    國   100    年    8     月    31    日
                  刑事第四庭法  官  劉瓊雯
以上正本與原本無異。
如不服本判決應於收受送達後 10 日內向本院提出上訴書狀，並
應敘述具體理由。其未敘述上訴理由者，應於上訴期間屆滿後
20 日內向本院補提理由書 (均須按他造當事人之人數附繕本 )
「切勿逕送上級法院」。
                            書記官  蔡昀潔
中    華    民    國   100    年    9     月    6     日
附錄本案論罪科刑法條：
刑法第305條。
（恐嚇危害安全罪）
以加害生命、身體、自由、名譽、財產之事，恐嚇他人致生危害
於安全者，處 2 年以下有期徒刑、拘役或 3 百元以下罰金。